高雄高等行政法院判決
　　　　　　　　　　　　　　　　九十五年度訴字第八四七號
　　　　　　　　　　　　　　　.
原　　　告　興益電機工業股份有限公司
代　表　人　甲○○
訴訟代理人　己○○
　　　　　　戊○○
被　　　告　財政部台灣省南區國稅局
代　表　人　乙○○　局長
訴訟代理人　辛○○
　　　　　　庚○○
上列當事人間因營利事業所得稅事件，原告不服財政部中華民國
九十五年七月六日台財訴字第０九五００二一五二００號訴願決
定，提起行政訴訟。本院判決如下：
    主  文
原告之訴駁回。
訴訟費用由原告負擔。
    事  實
甲、事實概要：
緣原告九十一年度營利事業所得稅結算申報，列報適用行為時（
民國（下同）九十一年三月二十七日修正）公司研究與發展及人
才培訓支出適用投資抵減辦法（下稱投資抵減辦法）之研究與發
展費用新台幣（下同）一、五一九、００一元及可供抵減稅額五
七四、八六六元，被告初查以其研發人員非全職研究人員，且無
研究計畫及報告或研究計畫及紀錄等資料，不符合投資抵減辦法
之規定，乃否准認列，核定研究與發展支出為０元，可抵減稅額
０元。原告不服，申請復查，未獲變更，提起訴願，亦遭決定駁
回，遂提起本件行政訴訟。
乙、兩造之聲明：
一、原告聲明求為判決：
（一）訴願決定及原處分（含復查決定）均撤銷。
（二）訴訟費用由被告負擔。
二、被告聲明求為判決：
（一）原告之訴駁回。
（二）訴訟費用由原告負擔。
丙、兩造主張之理由：
壹、原告起訴意旨略謂：
一、按「為促進產業升級需要，．．．公司得在投資於研究與發
    展及人才培訓支出金額百分之三十五限度內，抵減當年度應
    納營利事業所得稅額；公司當年度研究發展支出超過前二年
    度研發經費平均數，．．．超過部分得按百分之五十抵減當
    年度應納營利事業所得稅額；當年度不足抵減時，得在以後
    四年度內抵減之。」為行為時促進產業升級條例第六條第二
    項所明定。次按「本辦法所稱研究與發展之支出，包括公司
    為研究新產品或新技術、改進生產技術、改進提供勞務技術
    及改善製程所支出之下列費用：一、研究發展單位專門從事
    研究發展工作之全職人員之薪資。．．．三、具有完整進、
    領料紀錄，並能與研究計畫及紀錄或報告相互勾稽，供研究
    發展單位研究用消耗性器材、原材料及樣品之費用。」及「
    公司依本辦法規定投資於研究與發展及人才培訓之支出，應
    於辦理當年度營利事業所得稅結算申報時依規定格式填報，
    並依下列規定檢附有關證明文件，送請公司所在地之稅捐稽
    徵機關核定其數額。稅捐稽徵機關於核定其抵減稅額時，如
    對公司申報之支出內容或相關事項有疑義，可洽各中央目的
    事業主管機關協助認定：一、研究與發展支出：（一）公司
    之組織系統圖及研究人員名冊。（二）研究發展單位研究用
    消耗性器材、原材料及樣品之完整進、領料紀錄。（三）當
    年度購置專供研究與發展用儀器設備之清單。（四）研究發
    展單位配置圖及其使用面積占建築物總面積之比率說明書。
    （五）購置或使用專利權、專用技術、著作權之契約或證明
    文件及其攤折或支付費用計算表。（六）研究計畫及紀錄或
    報告。（七）其他有關證明文件。」為投資抵減辦法第二條
    第一項第一款、第三款及第八條第一項第一款所規定。
二、本件原告九十一年度營利事業所得稅結算申報，列報適用投
    資抵減辦法之研究發展費用一、五一九、００一元及可供抵
    減稅額五七四、八六六元，包括研究發展單位專門從事研究
    發展工作之全職人員之薪資一、四四四、０八七元與供研究
    發展單位研究用消耗性器材、原材料及樣品之費用七四、九
    一四元。被告初查以其研發人員丙○○及丁○○係製圖技術
    人員，戊○○為副總經理，非全職研究人員，且無研究計畫
    及報告或研究計畫及紀錄等資料，不符合投資抵減辦法之規
    定，乃否准認列，核定研究與發展支出０元，可抵減稅額０
    元。原告不服，主張其已設有專職研發單位，並由全職之研
    究人員從事新產品等設計開發及製程技術之設計改良，且研
    究人員之工作內容均有研究內容及相關研究紀錄可稽，相關
    證明文件符合財政部八十九年四月二十一日台財稅第000
    000000號「公司研究與發展人才培訓及建立國際品牌
    形象支出　　適用投資抵減辦法審查要點」之規定。
三、原告之公司組織係按日系管理系統習慣，稱呼其從事技術、
    研發人員之職稱均為技術員，被告以此職稱主觀認定非屬研
    發人員，實有偏頗。原告為精簡人事成本，並無專人可供繕
    寫相關報告，原告原有報告被認定與投資抵減辦法規定不符
    ，並不能據以認定其未有研發新產品之事實。原告原為機車
    電裝品零件工廠，每年因應新車種需求，投入新產品之研發
    工作，於八十九年投入研發新的產品，即Ｌ.Ｃ.Ｄ設備機台
    ，此為全新領域，原告又非代理他廠產品，也無支付國外相
    關廠商技術金，能有大量營業額與獲利，即證明有研發事實
    ，不能因原告精簡人事，未能同步進行研發報告之撰寫，即
    完全否認原告研發之事實。
貳、被告答辯意旨略謂：
一、按「為促進產業升級需要，．．．公司得在投資於研究與發
    展及人才培訓支出金額百分之三十五限度內，抵減當年度應
    納營利事業所得稅額；公司當年度研究發展支出超過前二年
    度研發經費平均數，．．．超過部分得按百分之五十抵減當
    年度應納營利事業所得稅額；當年度不足抵減時，得在以後
    四年度內抵減之。」為行為時促進產業升級條例第六條第二
    項所明定。次按「本辦法所稱研究與發展之支出，包括公司
    為研究新產品或新技術、改進生產技術、改進提供勞務技術
    及改善製程所支出之下列費用：一、研究發展單位專門從事
    研究發展工作之全職人員之薪資。．．．三、具有完整進、
    領料紀錄，並能與研究計畫及紀錄或報告相互勾稽，供研究
    發展單位研究用消耗性器材、原材料及樣品之費用。」及「
    公司依本辦法規定投資於研究與發展及人才培訓之支出，應
    於辦理當年度營利事業所得稅結算申報時依規定格式填報，
    並依下列規定檢附有關證明文件，送請公司所在地之稅捐稽
    徵機關核定其數額。稅捐稽徵機關於核定其抵減稅額時，如
    對公司申報之支出內容或相關事項有疑義，可洽各中央目的
    事業主管機關協助認定：一、研究與發展支出：（一）公司
    之組織系統圖及研究人員名冊。（二）研究發展單位研究用
    消耗性器材、原材料及樣品之完整進、領料紀錄。（三）當
    年度購置專供研究與發展用儀器設備之清單。（四）研究發
    展單位配置圖及其使用面積占建築物總面積之比率說明書。
    （五）購置或使用專利權、專用技術、著作權之契約或證明
    文件及其攤折或支付費用計算表。（六）研究計畫及紀錄或
    報告。（七）其他有關證明文件。」為投資抵減辦法第二條
    第一項第一款、第三款及第八條第一項第一款所規定。
二、查投資抵減辦法之「研究與發展支出」，應以有研究發展行
    為發生，並限於因該研究行為發生之費用，始符立法意旨。
    又「專業研究人員」係指配置於研究發展單位且專門從事研
    究發展工作之全職人員，包括研究發展單位之主管及該單位
    內直接參與研究發展專案進行之各階主管在內。但研究發展
    單位之其他行政、助理、市場調查、統計及管制等人員及其
    主管，則非屬專業研究人員之範圍，其應檢附年度研究計畫
    及報告或研究計畫及紀錄等相關資料供查核。若僅為一般性
    量產前修正品質之測試工作或將現有產品稍加修正，以符合
    客戶之需求等，即非產業升級之研究發展範疇。
三、至於供研究發展單位研究用消耗性器材、原材料及樣品之費
    用，應按其逐次購買、進料或領用之時序逐筆詳實記載，並
    保存相關憑證，且能與研究計畫及紀錄或研究計畫及報告相
    互勾稽，若未提示上述相關文件，或混雜於當年度營業成本
    者，則不適用之；本件依原告提示之組織表，丙○○及丁○
    ○職稱為技術部之技術員，主要工作為製圖，戊○○為副總
    經理，非全職研究人員。另依其提示研發計劃書，九十一年
    度包括ＧＥ五機種試作、ＥＣ０五馬達總成開發及ＳＡＣＨ
    Ｓ機種開發，核其工作內容係現狀問題檢討對策、加工方法
    檢討、試作分析、信賴性評估、設計變更、外觀尺寸、充磁
    方式確立、結構分析、加工尺寸大小與作業時間最佳化設計
    實施及高壓點火線圈作業等。其中研發項目製品名稱ＥＣ０
    五馬達總成開發為高爾夫球車用電動機，客戶係新神戶電機
    株式會社，依其仕樣書所載，第七‧二點保證期間：其出貨
    後，最後使用者算起一年內或是買方驗收後十五個月內，保
    證期間過後，若有重大不良原因，雙方再協議決定。第八點
    變更：變更製品規格書時，須提出二份，一份由客戶承認後
    才能變更。其除依據客戶所要求之規格、圖面、樣品，由技
    術部進行測試修正補強外，並就現有產品應客戶要求或自行
    修正部分，再交由客戶確認後量產，顯係為符合客戶要求之
    產品規格試作樣品，為量產前所需之前置作業，核屬例行性
    開發市場業務。又其工作日誌為產品展開圖設計及承認，核
    非研究與發展支出範疇，與投資抵減辦法之規定不符；另供
    研究發展單位研究用消耗性器材、原材料及樣品之費用，其
    未提示逐次購買、進料或領用之時序逐筆詳實紀錄，並保存
    相關憑證，且無研究計畫及紀錄或研究計畫及報告，無法相
    互勾稽，被告原核否准抵減，並無不合，原告主張應不足採
    。
四、原告於九十五年十二月十四日準備程序庭後補充之進領料記
    錄簿、進領料紀錄說明及請購單等資料，僅為產品生產過程
    中例行性或原料領用流程控管之進、領料紀錄，仍無從獲知
    確有研究發展之相關事實。原告另於九十六年三月八日準備
    程序中所列起動馬達－技術試作報告書、齒輪壓入－試驗成
    績表及ＱＣ工程圖等資料。其中起動馬達－技術試作報告書
    ，係技術部門進行測試之修正報告，報告內容中有關齒輪壓
    入治具試作及齒輪壓入深度是否符合要求等，均為應客戶需
    求而作之紀錄，再由技術人員確認後而作成之技術報告，至
    於技術報告內容中，並無與研究及發展過程有關之馬達運轉
    效率及提高效率多少等資料；齒輪壓入－試驗成績表，係產
    品測試過程所產生誤差之結果報告表，核與研究及發展之測
    試，為效率評估尚有不同；另ＱＣ工程圖係產品之生產流程
    圖，其流程為起動齒輪壓入→引線焊接→ＱＡ檢查→入庫等
    ，惟並無發現有研究及發展過程中之測試、結果分析等流程
    。綜上，本件並未從事研究及發展，原告之訴顯無理由，請
    駁回其訴。
    理  由
一、按「為促進產業升級需要，．．．公司得在投資於研究與發
    展及人才培訓支出金額百分之三十五限度內，抵減當年度應
    納營利事業所得稅額；公司當年度研究發展支出超過前二年
    度研發經費平均數，．．．超過部分得按百分之五十抵減當
    年度應納營利事業所得稅額；當年度不足抵減時，得在以後
    四年度內抵減之。」及「第一項及第二項投資抵減之適用範
    圍、核定機關、申請期限、申請程序、施行期限、抵減率及
    其他相關事項，由行政院定之。」為行為時促進產業升級條
    例第六條第二項及第四項所明定。次按「本辦法依促進產業
    升級條例第六條第四項規定訂定之」「本辦法所稱研究與發
    展之支出，包括公司為研究新產品或新技術、改進生產技術
    、改進提供勞務技術及改善製程所支出之下列費用：一、研
    究發展單位專門從事研究發展工作之全職人員之薪資。．．
    ．三、具有完整進、領料紀錄，並能與研究計畫及紀錄或報
    告相互勾稽，供研究發展單位研究用消耗性器材、原材料及
    樣品之費用。」「公司依本辦法規定投資於研究與發展及人
    才培訓之支出，應於辦理當年度營利事業所得稅結算申報時
    依規定格式填報，並依下列規定檢附有關證明文件，送請公
    司所在地之稅捐稽徵機關核定其數額。稅捐稽徵機關於核定
    其抵減稅額時，如對公司申報之支出內容或相關事項有疑義
    ，可洽各中央目的事業主管機關協助認定：一、研究與發展
    支出：（一）公司之組織系統圖及研究人員名冊。（二）研
    究發展單位研究用消耗性器材、原材料及樣品之完整進、領
    料紀錄。（三）當年度購置專供研究與發展用儀器設備之清
    單。（四）研究發展單位配置圖及其使用面積占建築物總面
    積之比率說明書。（五）購置或使用專利權、專用技術、著
    作權之契約或證明文件及其攤折或支付費用計算表。（六）
    研究計畫及紀錄或報告。（七）其他有關證明文件。」亦為
    投資抵減辦法第一條、第二條第一項第一款、第三款及第八
    條第一項第一款所明定。
二、經查，原告九十一年度營利事業所得稅結算申報，列報適用
    投資抵減辦法之研究與發展費用一、五一九、００一元及可
    供抵減稅額五七四、八六六元，被告初查以其研發人員非全
    職研究人員，且無研究計畫及報告或研究計畫及紀錄等資料
    ，不符合投資抵減辦法之規定，乃否准認列，核定研究與發
    展支出為０元，可抵減稅額０元等情，業經兩造分別陳明在
    卷，並有被告核定通知書附原處分卷可稽，洵堪信實。
三、原告雖主張：（一）其已設有專職研發單位，並由全職之研
    究人員從事新產品等設計開發及製程技術之設計改良，且研
    究人員之工作內容均有研究內容及相關研究紀錄可稽，相關
    證明文件符合財政部八十九年四月二十一日台財稅第000
    000000號「公司研究與發展人才培訓及建立國際品牌
    形象支出適用投資抵減辦法審查要點」之規定。（二）原告
    公司組織係按日系管理系統習慣，稱呼其從事技術、研發人
    員之職稱均為技術員，被告以此職稱主觀認定非屬研發人員
    ，實有偏頗。原告於八十九年投入研發Ｌ.Ｃ.Ｄ設備機台，
    此為全新領域，原告非代理他廠產品，也無支付國外相關廠
    商技術金，能有大量營業額與獲利，即證明有研發事實，不
    能因原告精簡人事，未能同步進行研發報告之撰寫，即完全
    否認原告研發之事實云云，資為爭執。
四、惟按，促進產業升級條例第一條之立法目的在於鼓勵企業對
    生產技術之「基礎」研究發展，以突破我國產業在邁向現代
    化技術密集產業之瓶頸。復按促進產業升級條例第六條之立
    法理由略以「為因應未來產業轉向技術密集之需要，除機器
    設備之投資外，有關生產技術之基礎研究與發展，行銷、管
    理技術及人力之發展以及建立國際品牌形象所需之廣告及推
    廣費用等，宜一併列入抵減範圍，以使產業均衡發展．．．
    」。觀諸該條例第六條之立法理由，可知促進產業升級條例
    係透過租稅優惠措施，鼓勵企業從事研究發展，以因應產業
    升級之需要，促使產業均衡發展。申言之，促進產業升級條
    例有關研究發展投資抵減規定之立法精神，旨在鼓勵企業對
    研究新產品、生產技術之進階研究與發展、人才培訓、自動
    化及國際品牌形象之提升，以達產業升級及能對現有產品及
    生產技術作重大之突破，突破我國產業在邁進現代化技術密
    集產業之瓶頸，進而全面提升產業水準，故必於既有技術生
    產成品以外，對生產技術或提供勞務技術有所改進，已超乎
    生產單位原有功能而有助於該事業之發展者，始得供為抵減
    之用，若係對現有產品或技術之經常改良、變更、補強等一
    般性、經常性之工作，以迎合客戶需求，尚非屬「產業升級
    條例」所定研究發展獎勵範圍。又租稅優惠之本質，在於相
    同負擔能力，賦予其不同之租稅待遇，而以經濟政策或社會
    政策，作為不同待遇之合理正當事由，然國家之所以給予企
    業研究發展費用之稅捐抵減優惠，其目的在於經濟上之長遠
    發展，而犧牲稅捐之公平性與中立性，給予研究發展之企業
    特殊優惠，此為權衡之結果，自應維持目的與手段上均衡，
    租稅優惠如過於寬縱，而不能嚴其要件，則當初減免稅捐之
    立法目標即無從達成。是以認定首揭促進產業升級條例第六
    條第二項所謂「研究發展」，自不應過於寬鬆，導致「過份
    給予稅捐減免優惠，卻無端犧牲量能課稅理想，致憲法上（
    租稅）平等原則難以維持」的困境產生。是上開投資抵減辦
    法第二條第一項所稱之「研究新產品」、「改進生產技術」
    、「改進提供勞務技術」及「改善製程」等「研究發展」活
    動，即須考慮其活動之本身「創新高度」，並以確立符合促
    進產業升級條例所欲達成之經濟發展之政策目標，又不會過
    度犧牲稅捐公平性與中立性之衡平性法律見解。然現今自由
    經濟體制下，任何廠商要在市場生存，都必須不斷在生產及
    行銷之效能上精進，若將「研究發展」放寬解釋，則任何效
    能上的努力，無一不可謂為「研究發展」，如此解釋之結果
    即會使上開法律「以犧牲量能課稅來促進未來經濟發展」之
    規範意旨為之落空，造成「對產業的大量優惠以致違反平等
    原則，卻沒有換得國家產業取向於未來的真實提昇」，以致
    形成目的與手段間的不均衡，而違反比例原則之要求，其解
    釋結論自非正確。依此，促進產業升級條例第六條第二項所
    謂研究發展之解釋，自須將之限制在「具有高度前瞻性、風
    險性、創造性之營業活動」範圍內，否則「研發費用稅捐優
    惠減免」將會失去減免之必要性及公平性。而產業之研究發
    展，如為新生而技術上仍有開展空間之產業領域，於「研究
    新產品」、「改進生產技術」、「改進提供勞務技術」及「
    改善製程」的活動，即使是微小進步，仍可能構成技術上的
    壟斷，形成鉅大的競爭優勢，造成產業之大步昇級，例如光
    電、ＬＣＤ面板或奈米技術等產業。惟在技術成熟的領域，
    業者只是在傳統技術下為枝節性的修正，以維持產品行銷上
    的優勢，業者在傳統技術下所為枝節性的修正對產業升級的
    助益是有限的，在此情況下，犧牲量能課稅之理想，給予稅
    捐減免優惠，是否符合立法本旨，實有疑義。因此技術成熟
    的領域，除非有異業結合的新技術引進或有創造出產品的新
    功能或新價值（例如在傳統的紡織工業中，製成具有防水透
    氣功能的新種布料）等例外情形，一般技術的微小改進，僅
    能謂為「現有產品的改良、測試、試作及更正」，尚未達「
    新產品研究」、「生產技術改進」、「提供勞務技術改進」
    及「製程改進」之「研究發展」高度。換言之，業者在前人
    既有技術水準基礎下之修正，並無高度之「前瞻性」、「風
    險性」與「開創性」可言，此等活動最多只能稱之為「現有
    產品或技術之經常性改良、變更、補強」等活動而已，因不
    具有「創新高度」，僅屬增加原告在市場上之競爭力而已，
    而無法認為其研究發展對國家之經濟發展及促進產業升級有
    直接之助益，故其應非屬促進產業升級條例之獎勵範圍，前
    述見解，業經最高行政法院九十四年度判字第一五一四號、
    九十五年度判字第一一一七號判決在案。經查，原告九十一
    年度之研究計畫包括ＧＥ五機種試作、ＥＣ０五馬達總成開
    發及ＳＡＣＨＳ機種開發，有原告研發計畫書附原處分卷。
    核其工作內容係現狀問題檢討對策、加工方法檢討、試作分
    析、信賴性評估、設計變更、外觀尺寸、充磁方式確立、結
    構分析、加工尺寸大小、作業時間最佳化設計實施及高壓點
    火線圈作業及產品展開圖設計與承認等，有原告研發人員工
    作日誌附原處分卷可參。參以原告研發項目之一ＥＣ０五馬
    達總成開發，係為高爾夫球車用電動機，客戶為新神戶電機
    株式會社，依其仕樣書所載，第七‧二點保證期間：其出貨
    後，最後使用者算起一年內或是買方驗收後十五個月內，保
    證期間過後，若有重大不良原因，雙方再協議決定。第八點
    變更：變更製品規格書時，須提出二份，一份由客戶承認後
    才能變更，有該仕樣圖附原處分卷。則原告除依據客戶所要
    求之規格、圖面、樣品，由技術部進行測試修正補強外，並
    就現有產品應客戶要求或自行修正部分，再交由客戶確認後
    量產，顯係為符合客戶要求之產品規格試作樣品，為量產前
    所需之前置作業，核屬例行性開發市場業務。再查，原告Ｅ
    Ｃ０五馬達總成計畫，其九十一年三月十一日至三月十五日
    之重點實施事項為「有信興業提出問題傳真回覆部品材質測
    試規格」；宏佳騰ＧＹ六磁電機項目，九十一年三月四日至
    三月八日重點實施事項為「磁電機加印ＡＥ─九字樣，依客
    戶需求刻印實施」；ＭＩＮＩＧＥＮＥＲＴＲ磁電機計畫，
    九十一年二月四日至二月八日重點實施事項為「議價完成」
    ，表示客戶與原告之議價；ＣＤＩ測試機項目，九十一年一
    月七日至一月十一日重點實施事項為「客戶問題回覆相關聯
    絡」；三ＸＧ磁石發電機計畫，九十一年一月二日至一月五
    日重點實施事項為「客戶需求提供三ＸＧ磁電機在各轉速下
    電壓、電流之相對曲線」；ＳＡＣＨＳ─ＳＭ齒輪壓入試驗
    成績表係產品測試過程所產生誤差之結果報告表，其規格欄
    記載「六．二±０．一」，表示產品早已完成，於測試時必
    須在該範圍內，如超過，即應檢討如何修正，核與研究及發
    展之測試，為效率評估尚有不同；起動馬達試作報告書，係
    技術部門進行測試之修正報告，其技術試作目的記載「（一
    ）齒輪壓入試作治具是否符合。（二）齒輪壓入深度是否符
    合要求。」均為應客戶需求而作之紀錄，再由技術人員確認
    後而作成之技術報告，至於技術報告內容中，並無與研究及
    發展過程有關之馬達運轉效率及提高效率多少等資料；ＱＣ
    工程圖係產品之生產流程圖，其流程為起動齒輪壓入→引線
    焊接→ＱＡ檢查→入庫等，惟原告僅記載工程名、補材、加
    工機具、點檢項目、規格、管理水準、計測方式及管理資料
    ，顯太簡略，除此之外，應包括測試、檢討及報告工時紀錄
    等，最主要部分係測試，而測試尚包括檢討，故並未發現原
    告有研究及發展過程中之測試、結果分析等流程等情，業據
    被告於本院審理時陳述明確，並有上揭技術部業務報告書、
    試驗成績表、試作報告書及工程圖等附原處分卷可稽。顯見
    原告所謂之研究發展工作內容，僅為一般性量產前修正品質
    之測試工作或將現有產品稍加修正，以符合客戶之需求等，
    揆諸上揭說明，自非屬產業升級之研究發展範疇。是原告主
    張：其於八十九年投入研發Ｌ.Ｃ.Ｄ設備機台，此為全新領
    域，原告非代理他廠產品，也無支付國外相關廠商技術金，
    能有大量營業額與獲利，即證明有研發事實，不能因原告精
    簡人事，未能同步進行研發報告之撰寫，即完全否認原告研
    發之事實云云，應不足採。
五、次按「本辦法所稱研究與發展之支出，包括公司為研究新產
    品或新技術、改進生產技術、改進提供勞務技術及改善製程
    所支出之下列費用：一、研究發展單位專門從事研究發展工
    作之全職人員之薪資。」為前述投資抵減辦法第二條第一項
    第一款所明定。參諸上述說明，投資抵減辦法前述規定，專
    業研究人員係指配置於研究發展單位且專門從事研究發展工
    作之全職人員，至兼職人員或行政人員均不包括在內，而研
    究發展單位，雖不以組織名稱為研究發展部門為必要，然須
    設立於原生產部門以外，且所從事者為超乎既有技術水準之
    研創、開展，並有助於產業升級者，此專業研究人員係屬專
    屬性，始足當之。惟查，原告所申報之研發單位員工丙○○
    及丁○○，僅為技術部門之技術員，其工作內容主要工作為
    製圖，並於客戶下訂單後，按客戶要求之規格作例行性之工
    作，顯非從事研發工作，此有原告九十一年組織表、研發人
    員工作日誌及技術部業務報告書等附原處分卷可稽。堪認丁
    ○○與丙○○不符合投資抵減辦法第二條第一項第一款研發
    人員之規定。另查，戊○○為原告副總經理，亦據戊○○到
    庭陳述屬實，參見上揭原告九十一年組織表，縱認其確屬研
    發人員，其顯兼行政職務，而非專職研究人員，亦不符合投
    資抵減辦法第二條第一項第一款研發人員須專職之規定。另
    查，「公司研究與發展人才培訓及建立國際品牌形象支出適
    用投資抵減辦法」已於八十九年三月二十四日廢止，是財政
    部八十九年四月二十一日台財稅第000000000號「
    公司研究與發展人才培訓及建立國際品牌形象支出適用投資
    抵減辦法審查要點」之規定，自不再予以援用，且如上述，
    原告所申報之研發單位員工丙○○及丁○○，僅為技術部門
    之技術員，不符合投資抵減辦法第二條第一項第一款研發人
    員之規定，另戊○○為原告副總經理，而非專職研究人員，
    亦不符合投資抵減辦法第二條第一項第一款之規定，其等亦
    顯不符合財政部八十九年四月二十一日台財稅第00000
    0000號「公司研究與發展人才培訓及建立國際品牌形象
    支出適用投資抵減辦法審查要點」之相關規定。則原告另稱
    ：其已設有專職研發單位，並由全職之研究人員從事新產品
    等設計開發及製程技術之設計改良，且研究人員之工作內容
    均有研究內容及相關研究紀錄可稽，相關證明文件符合財政
    部八十九年四月二十一日台財稅第000000000號「
    公司研究與發展人才培訓及建立國際品牌形象支出適用投資
    抵減辦法審查要點」之規定乙節，仍不足採。
六、再按，供研究發展單位研究用消耗性器材、原材料及樣品之
    費用，應按其逐次購買、進料或領用之時序逐筆詳實記載，
    並保存相關憑證，且能與研究計畫及紀錄或研究計畫及報告
    相互勾稽，若未提示上述相關文件，或混雜於當年度營業成
    本者，則不適用之，亦為前述投資抵減辦法第二條第一項第
    三款規定明確。經查，原告就研究發展單位研究用消耗性器
    材、原材料及樣品之費用，其未提示逐次購買、進料或領用
    之時序逐筆詳實紀錄，並保存相關憑證，且無研究計畫及紀
    錄或研究計畫及報告，無法相互勾稽；至原告所提示之進領
    料記錄簿、進領料紀錄說明及請購單等資料，僅為產品生產
    過程中例行性或原料領用流程控管之進、領料紀錄，仍無從
    獲知確有研究發展之相關事實等情，已據被告陳述甚詳，並
    有上述原告所提示之進領料記錄簿、進領料紀錄說明及請購
    單等影本附於本院卷可憑，故被告否准原告抵減，亦無違誤
    。
七、綜上所述，本件原告員工丁○○、丙○○及戊○○均非投資
    抵減辦法第二條第一項第一款研究發展單位專門從事研究發
    展工作之人員或全職人員，且其生產製程技術之測試與改進
    ，僅係在前人既有技術水準技術基礎下之修正，並無高度之
    「前瞻性」、「風險性」與「開創性」可言，另研究發展單
    位研究用消耗性器材、原材料及樣品之費用，未提示逐次購
    買、進料或領用之時序逐筆詳實紀錄，並保存相關憑證，且
    無研究計畫及紀錄或研究計畫及報告，無法相互勾稽。從而
    ，原告九十一年度營利事業所得稅結算申報，列報研究與發
    展之支出一、五一九、００一元及可供抵減稅額五七四、八
    六六元，被告否准抵減，依首開規定，並無違誤，復查決定
    及訴願決定予以維持，亦無不合。原告請求撤銷訴願決定及
    原處分（含復查決定），為無理由，應予駁回。又本件事證
    已明，至於兩造其餘主張，經核與判決結果不生影響，爰不
    一一論述，附此敘明。
據上論結，本件原告之訴為無理由，爰依行政訴訟法第一百九十
五條第一項後段、第九十八條第三項前段，判決如主文。
中　　華　　民　　國　九十六　年　　五　  月　二十二　日
                  第一庭審判長法  官　呂佳徵
                              法  官　蘇秋津
                              法  官　林勇奮
以上正本係照原本作成。
如不服本判決，應於判決送達後二十日內向本院提出上訴書狀，
其未表明上訴理由者，應於提起上訴後二十日內向本院提出上訴
理由書（須按對造人數附繕本）；如於本判決宣示或公告後送達
前提起上訴者，應於判決送達後二十日內補提上訴理由書（須附
繕本）。未表明上訴理由者，逕以裁定駁回。
提起上訴應預繳送達用雙掛號郵票七份（每份三十四元）。
中　　華　　民　　國　九十六　年　　五　  月　二十二　日
　　　　　　　　　　　　　　　書記官　黃玉幸
